【裁判字號】    96,訴,2596
【裁判日期】    970417
【裁判案由】    毒品危害防制條例
【裁判全文】
臺灣高雄地方法院刑事判決              96年度訴字第2596號
公  訴  人  臺灣高雄地方法院檢察署檢察官
被      告  甲○○
上列被告因違反毒品危害防制條例案件，經檢察官提起公訴（96
年度毒偵字第4116號），本院以簡式審判程序審理，判決如下：
    主  文
甲○○施用第一級毒品，累犯，處有期徒刑拾月，減為有期徒刑
伍月，如易科罰金，以新臺幣壹仟元折算壹日。
    事  實
一、甲○○前因搶奪案件，經本院以92年度訴字第79號判處有期
    徒刑10月確定，於民國92年9 月11日執行完畢。復因施用毒
    品案件，經本院以94年度訴字第4454號判處有期徒刑7 月確
    定，於96年2 月16日假釋出監（所餘刑期於96年7 月18日屆
    滿）。
二、另因施用毒品案件，經本院以92年度毒聲字第496 號裁定送
    觀察、勒戒後，認無繼續施用傾向，於92年5 月20日執行完
    畢。猶未戒除毒癮，於前開觀察、勒戒執行完畢釋放後5 年
    內，仍於假釋期間，復基於施用第一級毒品犯意，於96年4
    月1 日（起訴書誤載為9 日，業經檢察官當庭更正）晚間11
    時許，在高雄市○○區○○路高雄應用科技大學對面之加油
    站公廁內（起訴書漏載地點），以針筒注射方式施用第一級
    毒品海洛因1 次。嗣因假釋中受保護管束，於96年4 月2 日
    至觀護人處經採尿送驗後，而查獲上情。
三、案經臺灣高雄地方法院檢察署觀護人告發由同署檢察官偵查
    起訴。
    理  由
一、本件被告甲○○所犯為死刑、無期徒刑、最輕本刑為3 年以
    上有期徒刑以外之罪，其於準備程序中，就被訴事實為有罪
    之陳述，經本院告知簡式審判程序之旨，並聽取檢察官及被
    告意見後，合議庭認宜進行簡式審判程序，爰依刑事訴訟法
    第273 條之1 第1 項規定，裁定由受命法官獨任進行簡式審
    判程序，合先敘明。
二、前揭事實，業據被告甲○○於本院審理中坦白承認（本院卷
    第127 、135 頁），且經採集被告尿液送驗結果，確呈嗎啡
    （即海洛因進入體後之代謝物）之陽性反應，有臺灣高雄地
    方法院檢察署受保護管束人（被告）尿液檢體監管紀錄表、
    臺灣檢驗科技股份有限公司尿液檢驗報告各1 份在卷可稽（
    96年度毒偵字第4116號卷第2-3 頁）。被告前開自白既與科
    學檢驗結果相符，自堪採信。其確有於前揭時、地施用第一
    級毒品海洛因之犯行，已堪認定。又被告前有如事實欄所示
    經觀察、勒戒執行完畢等情，有臺灣高等法院被告前案紀錄
    表1 份在卷可參，其於觀察、勒戒執行完畢釋放後，5 年內
    再犯本件施用第一級毒品犯行，自應依毒品危害防制條例第
    23條第2 項予以追訴。本件事證明確，被告犯行洵堪認定，
    應予依法論科。
三、查海洛因屬毒品危害防制條例第2 條第2 項第1 款所定之第
    一級毒品。核被告所為，係犯同條例第10條第1 項之施用第
    一級毒品罪。其於施用前後，持有海洛因之低度行為，應為
    施用之高度行為所吸收，不另論罪。又被告前有如事實欄所
    載犯罪科刑及執行情形，有上開前案紀錄表在卷可按，其於
    受徒刑執行完畢後，5 年以內故意再犯本件有期徒刑以上之
    罪，為累犯，應依刑法第47條第1 項規定加重其刑。爰審酌
    被告前經觀察、勒戒及徒刑宣告後，仍未戒除毒癮，復於假
    釋期間再犯本件施用毒品罪，顯然缺乏戒毒決心，仍有入監
    矯治之必要；惟念及施用毒品究屬戕害自己身心之行為，尚
    未危害他人，及事後坦承犯行，犯罪後態度尚稱良好等一切
    情狀，量處如主文前段所示之刑，以資儆懲。又本件被告犯
    罪時間在96年4 月24日以前，所犯罪名合於中華民國九十六
    年罪犯減刑條例之減刑條件，雖曾經本院於97年3 月26日發
    布通緝，有本院通緝書1 份在卷可查（本院卷第89頁），惟
    發布通緝時點已在上開減刑條例施行日即96年7 月16日以後
    ，非屬該條例第5 條所定不得減刑之情形，仍應就所犯上開
    之罪減其宣告刑2 分之1 ，即減為如主文後段所示之刑，並
    參酌本件情節及其教育程度為國中肄業、職業工、家境勉持
    等經濟情況（臺中市警察局第四分局卷第1 頁），諭知易科
    罰金之折算標準。
四、臺灣臺中地方法院檢察署96年度毒偵字第3655號移送併辦意
    旨固以：被告甲○○另於96年5 月17日晚間7 時45分採尿前
    回溯4 、5 日內某時，在不詳地點施用第一級毒品海洛因1
    次，因認被告此部分行為同涉有毒品危害防制條例第10條第
    1 項之施用第一級毒品罪嫌，且與前開起訴部分之施用第一
    級毒品犯行，有集合犯之一罪關係，爰移請併辦等語。惟按
    「集合犯」係指立法者所制定之犯罪構成要件中，本即預定
    有數個同種類行為而反覆實行之犯罪而言。故是否集合犯之
    判斷，客觀上，自應斟酌法律規範之本來意涵、實現該犯罪
    目的之必要手段、社會生活經驗中該犯罪必然反覆實行之常
    態及社會通念等；主觀上，則視其反覆實施之行為是否出於
    行為人之一個犯意，並秉持刑罰公平原則，加以判斷之，俾
    與立法意旨相契合。而行為人施用毒品之原因，不一而足。
    觀諸毒品危害防制條例第10條並無規定施用毒品「成癮」之
    要件，自文義衡之，實無從認定立法者本即預定該犯罪之本
    質，必有數個同種類行為而反覆實行之集合犯行，且向來實
    務亦無此見解。此與收集犯、職業犯、常業犯等，由法定犯
    罪構成要件文義即可明確知悉其犯罪本質必然反覆實行同種
    類行為者顯然有別，故多次施用毒品罪之犯行，應非屬集合
    犯。又按刑法修正施行後，刪除第56條連續犯，依修正理由
    之說明，謂「對連續犯同一罪名之罪者，均適用連續犯之規
    定論處，不無鼓勵犯罪之嫌，亦使國家刑罰權之行使發生不
    合理之現象」、「基於連續犯原為數罪之本質及刑罰公平原
    則之考量，爰刪除有關連續犯之規定」等語，即係將本應各
    自獨立評價之數罪，回歸本來就應賦予複數法律效果之原貌
    。因此，就刑法修正施行後多次施用毒品之犯行，採一罪一
    罰，始符合立法本旨。故刑法修正施行後之多次施用犯行，
    除符合接續犯之要件外，則應一罪一罰（最高法院96年度第
    9 次刑事庭會議決議參照）。依上說明，前開移送併辦意旨
    認屬集合犯，容有未恰。又上開移送併辦意旨所指被告施用
    第一級毒品海洛因之犯罪時間係於96年5 月17日晚間7 時45
    分採尿前回溯4 、5 日某時，與起訴即上開論罪科刑部分之
    犯罪時間96年4 月1 日，相隔逾1 月以上，難認時空密接，
    顯無接續犯之實質上一罪關係，本院自無從併予審理，應退
    由檢察官另行處理，併此敘明。
據上論斷，應依刑事訴訟法第273 條之1 第1 項、第299 條第1
項前段，毒品危害防制條例第10條第1 項，刑法第11條前段、第
47條第1 項、第41條第1 項前段，中華民國九十六年罪犯減刑條
例第2 條第1 項第3 款、第7 條、第9 條，判決如主文。
本案經檢察官乙○○到庭執行職務。
中    華    民    國    97    年    4     月    17    日
                  刑事第六庭    法  官  林柏壽
以上正本證明與原本無異。
如不服本判決應於收受本判決後10日內向本院提出上訴書狀，並
應敘述具體理由，如未敘述上訴理由者，應於上訴期間屆滿後20
日內補提理由書狀於本院（均須按他造當事人之人數附繕本）「
切勿逕送上級法院」。
中    華    民    國    97    年    4     月    21    日
                                書記官  林國龍
附錄本案論罪科刑法條：毒品危害防制條例第10條第1 項施用第
一級毒品者，處6 月以上5 年以下有期徒刑。


司法院資訊處製作；財團法人民間司法改革基金會備份。
